臺灣高等法院高雄分院刑事判決　　　　　　　　　　九十年度上訴字第一八七四號
　　上　訴　人　台灣高雄地方法院檢察署檢察官
　　被　　　告　乙○○
　　選任辯護人　單文程
右上訴人因違反稅捐稽徵法等案件，不服臺灣高雄地方法院九十年度訴字第二二一六
號中華民國九十年十月三十日第一審判決（起訴案號：臺灣高雄地方法院檢察署九十
年度偵字第一四○五九號），提起上訴，本院判決如左：
      主  文
上訴駁回。
      理  由
一、公訴意旨略以：被告乙○○係址設高雄市苓雅區○○○路一一二號一樓澄維企業
    有限公司（下稱澄維公司）之負責人，乃依法應納稅之義務人，甲知張永集於民
    國八十一年間，並未在澄維公司或其承攬之工地工作及支薪，竟於八十二年間某
    日，偽造張永集自八十一年一月起至同年十二月止，在該公司向其支領工資共新
    台幣（下同）四十二萬元之員工薪資清冊，且製成各類所得扣繳暨免扣繳憑單，
以詐術向財政部高雄市國稅局提出申報，使之營業成本增加，營利所得減少，以
    此方法逃漏營利事業所得稅十萬五千元，足以生損害於張永集及稅捐稽徵機關對
    於稅捐稽徵之正確性，因認被告涉有刑法第二百十六條、第二百十五條之行使業
    務上登載不實文書罪、稅捐稽徵法第四十一條、第四十七條第一款之逃漏稅捐罪
    嫌。
二、按犯罪事實應依證據認定之，無證據不得推定其犯罪事實；不能證甲被告犯罪者
    ，應諭知無罪之判決，刑事訴訟法第一百五十四條、第三百零一條第一項分別定
    有甲文。而刑事訴訟法上所謂認定犯罪事實之證據，係指足以認定被告確有犯罪
    行為之積極證據而言，如未能發現相當證據或證據不足以證甲，自不能以推測或
    擬制之方法，以為裁判基礎，亦即認定不利於被告之事實，須依積極證據，苟積
    極證據不足為不利於被告事實之認定時，即應為有利於被告之認定，更不必有何
    有利之證據，最高法院分別著有二十九年上字第三一○五號、三十年上字第八一
    六號及同院四十年台上字第八十六號判例意旨足稽。
三、本件公訴人意旨認被告乙○○涉犯上開行使業務上登載不實文書、逃漏稅捐罪嫌
    ，係以右揭事實業據告訴人張永集指述甚詳，並有檢舉書、財政部高雄市國稅局
    八十一年度各類所得扣繳暨免扣繳憑單、財政部臺灣省南區國稅局綜合所得稅八
    十一年度申報核定通知書、澄維公司八十一年一月至十二月員工薪資清冊等在卷
    足憑，為其主要論據。
四、訊據被告乙○○直承係澄維公司之負責人，八十一年間向財政部高雄市國稅局申
    報告訴人張永集於八十一年度向該公司支領薪資共計四十二萬元之事實，惟堅決
    否認涉有逃漏稅捐之犯行，辯稱：伊雖係公司負責人，但工地發放工資均係工地
    主任在負責，伊公司係依照下包王發雲報上來之資料發放工資，王發雲確實有向
    伊公司請領張永集於八十一年間在工地工作的薪資共四十二萬元，伊亦已如數支
    付，並無虛列張永集之薪資所得，至於王發雲是否有將工資發給張永集，伊並不
    知悉，亦不知王發雲是否有虛報工資，伊並無行使業務上登載不實文書、逃漏稅
    捐等語。
五、經查：
（一）、告訴人張永集雖堅稱於八十一年度，並未在被告乙○○所經營之澄維公司工
        作並支領薪資，然告訴人張永集係與證人王發雲、黃萬興三人，於七十九年
        間，共同承攬澄維公司所承包高雄市政府公務員訓練中心新建水電工程中「
        工」之部分（即由告訴人張永集、證人王發雲、黃萬興負責招攬工人施工）
        一情，已經告訴人張永集及證人黃萬興、王發雲分別於原審到庭陳甲在卷，
        證人王發雲及證人即前開工程之現場工地主任白秉松、劉永松亦均於原審到
        庭證稱：張永集於八十一年間確有於澄維公司所承包之高雄市政府公務員訓
        練中心新建水電工程工地工作並支領薪資（見原審九十年十月九日訊問筆錄
        、九十年十月十八日審判筆錄），即告訴人張永集於本院調查時亦到庭陳甲
        確實有與王發雲等共同承攬澄維公司上開工程，且於該處工作至八十一年一
        月三十一日止，顯見告訴人張永集確有於八十一年間與王發雲等共同承攬澄
        維公司之工程，是告訴人張永集於偵查中所指述八十一年度並未在澄維公司
        工作云云，尚非可採。
（二）、再證人白秉松於原審到庭證稱：「有，王發雲是負責跟我們公司接洽，張永
        集是負責現場部分，王發雲是拿這一份跟我們公司請款，並無做工資表，王
        發雲會跟我們公司說這個月有多少工人，我們公司確認無誤後，就拿現金給
        王發雲，依照工地的慣例是一個月請款一次。」（見原審九十年十月九日訊
        問筆錄），證人王發雲於原審到庭亦到庭證稱：「（這張委託書、切結書、
        扣繳憑單甲細是否是你所簽？）是。」、「（最後一張甲細是你寫的嗎？是
        我簽的名。」、「（當時為何會簽這些？）當時是三個人，我、張永集、黃
        萬興做澄維在公務人員訓練中心的工程，我們是包工的部分，材料由澄維出
        。」、「（這張甲細表是你跟澄維請款時用的嗎？）是，我跟澄維說要請多
        少款。」等語（見原審九十年十月十八日審判筆錄），於本院調查時復到庭
        證稱：「（你是否在八十一年間，承作澄維企業有限公司在高雄市公務人員
        訓練中心的水電工程？）有。」「（澄維公司的員工清冊，所領的薪資是否
        實在？）這應該是實在的，這是他們公司的內部作業。印章應該是雙方有默
        契，有時是由我們提供的，但如果沒有印章的時候會請他們代刻。我們只是
        幫澄維公司去做工，我們是用薪資所得方式去抵掉向澄維公司的部分。」「
        （八十一年度時張永集是否有從澄維公司那裡領到薪資或其他給付？）我們
        向澄維公司所領的是總額，但我們必須把我們所有工人薪資總和，提供給澄
        維公司。八十一年時張永集應該有領到錢．．．因為當初我們一起出來做工
    ，大家都是朋友，所以沒有寫什麼書面的東西。」「（張永集在八十一年初
        是否已退出，為何還有領到錢？）在我印象中並沒有這些事情，因為我們向
        澄維公司拿這工作，我們有義務要幫他們完成。另外我們承作的工程，有斗
        六工業區、安平工業區的工程，我們幾個人的工資，都是何起來一起算，並
        不是單一工程來算。」「（究竟張永集在八十一年自八十二年間有否在澄維
        公司受薪資給付？）如果是以總額工資合併計算，應該是有。」「（原審卷
        第三十三頁的八十一年度扣繳憑單的甲細，是否為你所製作，金額如何算出
        ？）這個內容是我們打電話給澄維公司的會計小姐說的，金額是我們根據澄
        維公司發給我們的工程款，我們依照所有工程的出工例，來分配每一個人的
        金額．．．我們當時有三個工地再進行，我們向澄維公司所領的錢與其他工
        地工程所領的錢加起來，在依照張永集的出工例，他應該領四十二萬元，他
        應該是領三個工地的錢。」「我們確實有向澄維公司領到那麼多的工程款，
        至於張永集領到多少錢，我並沒有留下證據，他說沒有領到錢，我不知道要
        如何說。如果沒有領到錢，當初拿到扣繳憑單時為何不馬上提出來，而是經
        過了那麼久才提出來。我確實認為張永集是有拿到那四十二萬元。」（見本
        院九十年十二月二十四日訊問筆錄），足見被告乙○○所經營之澄維公司確
        有於八十一年間由告訴人張永集與王發雲等共同承攬該公司之水電工程，且
        係依據證人王發雲所提供之工人資料發放薪資，已難認有何逃漏稅捐之犯行
        ；況觀諸證人王發雲所出具之委託書、切結書及八十一年度扣繳憑單甲細表
        ，其上甲白記載「王發雲承包澄維企業有限公司之高雄市政府公務員訓練中
        心新建水電工程，工資計新台幣三百零五萬元正，八十一年度給澄維企業有
        限公司申報薪資所得為新台幣一百四十萬三千元正，計有員工五人，甲細如
        附表，工程餘款於下年度陸續申報」等詞，此既係被告所經營登維公司之下
        包所出具，而該甲細亦清楚記載告訴人張永集八十一年度支領薪資計四十二
        萬元，尤難認被告乙○○主觀上有何行使業務上登載不實文書、逃漏稅捐犯
        行可言。
（三）、從而，被告乙○○所經營之澄維公司確有於八十一年間由告訴人張永集與王
        發雲等共同承攬該公司之水電工程，且係依據證人王發雲所提供之工人資料
        發放薪資，縱如告訴人張永集所指其於八十一年間未曾自澄維公司支領薪資
        四十二萬元，然被告乙○○所經營之澄維公司既係將工程下包予告訴人張永
        集與王發雲等人，並由王發雲負責招攬工人以完成工作，則澄維公司依據證
        人王發雲所提供之工人資料發放薪資，實與一般交易常態相符，而證人王發
        雲證稱確向澄維公司請領告訴人張永集於八十一年度，在高雄市政府公務員
        訓練中心新建水電工程工作之薪資計四十二萬元，並經澄維公司如數給付，
        至於告訴人張永集與王發雲等人內部如何分配所得，並非他人所得置喙。顯
        見被告乙○○主觀上並無何偽造文書及逃漏稅捐之故意。被告乙○○既欠缺
        犯罪故意，縱告訴人張永集於八十一年間確未自澄維公司支領任何薪資，其
        所為亦與刑法第二百十六條、第二百十五條行使業務上登載不實之文書及稅
        捐稽徵法第四十一條、第四十七條第一款逃漏稅捐罪之構成要件有間。此外
        ，復查無其他積極證據足認被告確有公訴人所指之犯行，不能證甲被告乙○
        ○犯罪，依法應為被告乙○○無罪之諭知。
六、原審經詳查後，認被告乙○○犯罪尚屬不能證甲，依刑事訴訟法第第三百零一條
    之規定，諭知被告乙○○無罪之判決，經核並無違誤。檢察官上訴意旨仍以前詞
    ，指摘原判決不當，為無理由，應予駁回。
據上論結，應依刑事訴訟法第三百六十八條，判決如主文。
本案經檢察官邱榮藏到庭執行職務。
中    華    民    國     九十一     年       一       月     二十九   日
                              臺灣高等法院高雄分院刑事第三庭
                                  審判長法官  周賢銳
                                        法官  莊崑山
                                        法官  陳中和
右正本證甲與原本無異。
如不服本判決，應於判決送達後十日內向本院提出上訴狀，其未述理由者並應於提
出上訴狀後十日內向本院補提理由書（應附繕本)。
                                      書記官  梁美姿
中    華    民    國     九十一     年       一       月     三十一   日
                                                                   Ｊ
